臺灣士林地方法院民事判決　　　　　　　95年度保險字第13號
原　　　告　富邦產物保險股份有限公司
法定代理人　丁○○
訴訟代理人　甲○○
　　　　　　丙○○
被　　　告　乙○○
　　　　　　　　　　　　臺北縣.
訴訟代理人　吳伯昆律師
上列當事人間損害賠償事件，本院於民國96年1月30日言詞辯論
終結，判決如下：
    主  文
原告之訴及假執行之聲請均駁回。
訴訟費用新臺幣壹萬陸仟伍佰肆拾元由原告負擔。
    事  實  及  理  由
一、原告起訴主張：
  (一)被告於民國94年11月29日凌晨2 時40分許，騎乘車牌號碼
    AE9-655 號重型機車，附載乘客陳志雄，行經臺北縣石門鄉
    台二線往淡水方向29.4公里處，因有無照駕駛、駕駛不慎等
    過失，而擦撞道路中央分隔島，致其機車後座附載之乘客陳
    志雄受傷，並導致陳志雄為一級殘廢。因上揭AE9-655 號重
    型機車，已向原告投保強制責任保險，事故發生時尚在保險
    期間，經受害人之家屬依強制汽車責任保險法第7 條、第11
    條之規定書面通知，且經原告查證屬實，即依強制汽車責任
    保險法及保險契約，賠償陳志雄之監護人合計新臺幣（下同
    ）1,568,800 元（包括醫療費用68,800，殘廢等級一級殘保
    險金150 萬元），依強制汽車責任保險法第29條第1 項第5
    款，及強制汽車責任保險單條款第5 條第1 項第5 款之規定
    ，被保險汽車發生汽車交通事故，加害人有違反道路交通管
    理處罰條例第21條之規定而駕車者，保險人依規定給付保險
    金後，得在給付金額範圍內，代位行使請求權人對加害人之
    請求權，本件事故中，被告因未領有駕駛執照駕車而肇事，
    自應依上開條款負賠償之責。
  (二)並聲明請求判決：
    1.被告應給付原告1,568,800 元，及自起訴狀繕本送達翌日
      起至清償日止，按年息5%計算之利息。
    2.原告願供擔保，請准宣告假執行。
二、被告則辯稱：
  (一)94年11月28日晚上，被告與友人即訴外人戊○○等5 人在臺
    北縣金山鄉金山國民小學操場練八家將，練到晚上10時左右
    各自回家，同日晚上約11時左右，被告接到戊○○電話，稱
    其與友人吳宗喜等在金山國小附近之中山路298 號1 樓準備
    吃羊肉爐，邀請被告前往參加。被告雖因甫練完八家將返家
    而甚感疲累，但不好意思拒絕，為顧及體力，乃請住在附近
    之友人即訴外人陳志雄騎乘被告母親所有之車號AE9-655 號
    重型機車，載被告前往臺北縣金山鄉○○路298 號1 樓，與
    朋友一起吃羊肉爐，被告喝了幾杯酒，吃幾口羊肉後，即因
    疲累不勝酒力，而在旁睡覺，迨恢復知覺，已係因發生車禍
    受傷而在醫院救活中。據他人告知係因被告與陳志雄共乘上
    開AE9-655 號重型機車，行經臺北縣石門鄉台二線往淡水方
    向29.4公里處擦撞中央分隔島，致二人均受傷。因被告確因
    酒醉疲累，不知如何與陳志雄騎乘機車，故於警訊時確實供
    稱不知何人駕駛。然事後據戊○○告知，當晚係陳志雄騎乘
    機車附載被告返家，故原告起訴稱被告騎乘機車後載陳志雄
    肇事，致陳志雄受傷成殘云云，與事實不符。
  (二)被告並非本件交通事故之加害人，即無庸負損害賠償義務，
    從而原告依強制汽車責任保險法第29條第1 項第5 款，及強
    制汽車責任保險單條款第5 條第1 項第5 款之規定代位求償
    即無理由。並聲明請求判決：
    1.原告之訴駁回。
    2.如受不利判決，被告願供擔保，請准宣告免為假執行。
三、兩造不爭執之事實：
  (一)94年11月29日2 時40分，車號AE9-655 號重型機車之駕駛人
    ，於駕駛該重型機車至臺北縣石門鄉台二線往淡水方向29.4
    公里處時，擦撞中央分隔島而發生交通事故，車上二人均受
    傷：即被告受有左側股骨骨幹骨折、右側肱骨骨折、頭顱骨
    骨折併硬膜下出血等傷害；訴外人陳志雄受有頭部外傷併顱
    內出血、右鎖骨骨折、多處擦傷及裂傷等傷害，經手術治療
    後，目前為持續性植物人狀態，為一級殘廢。此有臺北縣政
    府警察局金山分局（下稱「金山分局」）道路交通事故證明
    書、本院95年度禁字第54號宣告禁治產裁定、馬偕紀念醫院
    乙種診斷證明書、長庚紀念醫院基隆分院診斷證明書等件附
    卷可稽（本院95年度士調字第252 號卷〈下稱「調解卷」〉
    ，第6 頁至第8 頁，第10頁至第11頁；本院卷第24頁分別參
    照）。
  (二)系爭車號AE9-655 號重型機車係向原告投保強制汽車責任保
    險，訴外人陳志雄之父陳億龍於系爭交通事故發生後，以書
    面向原告請求給付強制汽車責任保險之理賠金，原告審核單
    據及相關資料後，給付陳億龍之金額為1,568, 800元（包括
    醫療費用68,800，殘廢等級一級殘保險金150 萬元）。有強
    制汽車責任保險請求給付申請書、馬偕紀念醫院醫療單據、
    統一發票、看護費用收據、保險賠款電匯同意書、戶籍謄本
    、身分證件、身心障礙手冊等件在卷足憑（調解卷第9 頁，
    第13頁至第24頁；本院卷第22頁分別參照）。
  (三)車號AE9-655號重型機車之所有權人為被告之母陳美惠。
四、本件經兩造整理並簡化後之爭點為：94年11月29日系爭交通
    事故發生時，AE9-655 號重型機車之駕駛人為何人？（本院
    卷第37頁參照）茲析述如下：
  (一)證人廖亦祥於本院96年1 月30日言詞辯論期日到庭結稱：「
    我與乙○○是朋友，與陳志雄只見過一次面，是在94年11、
    12月的某一天，在金山國小旁邊一起吃羊肉爐認識的... 因
    為當天我們在金山國小練八家將（包括我跟乙○○），練完
    後乙○○就先回去，後來我說要吃羊肉爐，就再找乙○○出
    來吃羊肉爐，他也同意了，後來我在外面等他的時候，看到
    他讓陳志雄騎摩托車載來，當時約晚上11點左右... 當天吃
    完後有喝台灣啤酒，乙○○就在旁邊睡著了，因為他喝蠻多
    的，後來陳志雄就找我一起喝，我們兩人又喝一罐多。後來
    我說我們要不要回家，就一起回家了，所謂一起回家是指一
    起離開吃羊肉爐的地方。我跟陳志雄、乙○○住不同處，我
    是騎摩托車離開，陳志雄說要載乙○○回去，當時乙○○看
    起來很累，看起來是半睡半醒，陳志雄看起來還好，不會很
    醉的樣子，我有看到陳志雄騎車離開。我不知道那輛摩托車
    是誰的，但我以前有看過乙○○騎那輛摩托車... 乙○○當
    天很累、很醉，陳志雄看不出有酒醉的樣子，當天練完八家
    將的時間有1 、2 小時（約從9 點多練到10點多，複習以前
    跳過的）。當天練席時是有穿戲服，是有待頭盔跳得，頭盔
    很重，待起來後頭會很痛，全身會很重。」等語（本院卷第
    35頁、第38頁參照），則依證人之證詞，系爭AE9-655 號重
    型機車於發生系爭交通事故前最後被看見之騎乘狀態為「陳
    志雄騎車，附載被告乙○○」，從而原告以被告為AE9-655
    號重型機車肇事時之駕駛人，並因駕駛過失造成訴外人陳志
    雄之損害云云，即非可遽採；原告雖另陳稱：被告及訴外人
    陳志雄於離開金山國小附近到行駛至肇事地點期間，可能於
    騎乘過程中更換駕駛人云云，惟此為原告之推論臆測，尚乏
    證據證明之，亦與證人所見聞之情節（包括被告及陳志雄之
    精神狀況、酒醉程度，及最後離開時之騎乘情形）相悖，亦
    無可取；況兩造不爭執之被告倒地地點（即現場血跡處），
    與系爭AE9-655 號重型機車倒地處相距達9.1 公尺，且有刮
    地痕，則如被告為AE9-655 號重型機車肇事時之駕駛，該機
    車是否可能於脫離被告控制後，自行在有刮地痕之行駛狀態
    下，滑行長達9.1 公尺，亦有可疑，原告之主張未可採信。
  (二)原告另陳稱：伊係依金山分局開立之道路交通事故證明書（
    調解卷第6 頁參照），認定系爭交通事故發生時，被告為
    AE9-655 號重型機車之駕駛人（本院卷第37頁參照），惟上
    開道路交通事故證明書並未敘明其何以認定被告為駕駛人之
    理由，而依被告於系爭交通事故發生後，金山分局調查時表
    示：「（聚會完後）我記不起來何人騎乘AE9-655 號重型機
    車，記憶中是要返回石門住處」、「我與陳志雄均有受傷，
    我不清楚事故如何發生」、「94年11月28日上午10時許我駕
    駛AE9-655 號重型機車由住家出門，去金山路298 號上班，
    至18時至19時許下班，再去金山國小參加神將（八家將）操
    練，大約22時左右騎乘AE9-655 號重型機車與陳志雄約好並
    去接陳志雄，由陳志雄騎乘AE9-655 號重型機車載我去金山
    中山路298 號朋友相約吃羊肉爐，聚會中我與陳志雄均有飲
    用啤酒，我大約喝完一瓶啤酒後就因很累先睡，睡醒後與陳
    志雄一同返回石門，當時何人騎乘AE9-655 號重型機車我沒
    印象，當清醒時人已在基隆長庚醫院加護病房」等語，被告
    於交通事故發生後甫清醒時所為之前開陳述，與證人廖亦祥
    於本院之證詞相符，堪可認定為真實，依被告當時之陳述，
    已無法遽認當時其為肇事時騎乘機車之人；又訴外人陳億龍
    即陳志雄之父雖於95年5 月12日金山分局調查時表示：「我
    兒子陳志雄於94年11月29日乘坐由乙○○駕駛AE9-655 號重
    型機車在臺北縣石門鄉台二線29.4公里處擦撞分隔島，致陳
    志雄受傷送醫」等語，惟陳億龍於系爭交通事故發生時並未
    在現場親自見聞，則其所稱「被告駕車附載陳志雄」之情節
    ，即未可認為真實。金山分局於未有積極證據證明被告為肇
    事駕駛之情形下，逕於道路交通事故調查卷宗卷面載明陳志
    雄為「乘客」，並於道路交通事故證明書之肇事情形上記載
    ：「乙○○駕駛AE9-655 號重型機車由金山往石門方向，於
    石門鄉台二線29.4公里處駕駛不慎擦撞分隔島，造成駕駛及
    後座乘客陳志雄受傷送醫救治」等情，即未必與事故發生時
    之實際騎乘狀態相符；原告僅以上開與實際情形未必相符之
    金山分局道路交通事故證明書，作為認定被告為交通事故之
    加害人，並進而依強制汽車責任保險法之規定，請求被告負
    損害賠償責任，即非有據。
  (三)綜上，依證人廖亦祥之證詞及金山分局之道路交通事故調查
    卷宗，不能證明被告為系爭AE9-655 號重型機車肇事時之駕
    駛人，亦不能認定系爭交通事故係因被告有強制汽車責任保
    險法第29條所指之情事而導致，從而，原告主張被告為系爭
    交通事故之肇事駕駛，並依強制汽車責任保險法第29條第1
    項第5 款、強制汽車責任保險單條款第5 條第1 項第5 款之
    規定，代位請求被告給付1,568,800 元，及自起訴狀繕本送
    達翌日起至清償日止，按年息5%計算之利息，即無理由，應
    予駁回；原告之訴既經駁回，其假執行之聲請亦失所附麗，
    應併予駁回。
五、本件事證已臻明確，兩造其餘主張舉證及攻擊防禦方法，於
    判決結果不生影響，無庸一一論述，附此敘明。
六、據上論結，原告之訴為無理由，依民事訴訟法第78條、第87
    條第1 項，判決如主文。
中　　華　　民　　國　　96　　年　　2 　　月　　9　　日
                  民事第二庭  法  官  王怡雯
以上正本證明與原本無異。
如對本判決上訴須於判決送達後20日內向本院提出上訴狀。
中　　華　　民　　國　　96　　年　　2 　　月　　13　　日
                              書記官  陳映羽
